【裁判字號】    90,上易,1187
【裁判日期】    901009
【裁判案由】    過失傷害
【裁判全文】
臺灣高等法院臺中分院刑事判決                    九十年度上易字第一一八七號
    上  訴  人
    即  被  告  甲○○
          （原名柯永財）
    選任辯護人  林世祿
右上訴人因過失傷害案件，不服台灣彰化地方法院中華民國八十九年十二月二十六日
第一審判決（八十九年度易字第五八七號，起訴案號：台灣彰化地方法院檢察署八十
八年度偵字第九五四五號），提起上訴，本院判決如左：
    主      文
原判決撤銷。
甲○○因過失傷害人，致重傷，處有期徒刑肆月，如易科罰金以參佰元折算壹日。
    事      實
一、甲○○（原名柯永財）係受雇設於彰化縣北斗鎮○○○路一０九號崇新股份有限
    公司（以下簡稱崇新公司）擔任機器操作員。其於民國八十九年七月七日晚上十
    一時二十五分許，駕駛堆高機，在崇新公司前方道路即北斗鎮○○○路一０九號
    搬運鐵板，既未設置警告標誌，又未派人指引，並隨時採取必要之安全措施，適
    有丙○○駕駛車牌號碼ＴＣＪ－一二六號輕型機車，由東往西方向行經同一路段
    ，甲○○見丙○○所駕駛之機車前來，本應注意臨時停車應順向緊靠道路右側並
    將堆高牙靠地面，而依當時情形亦無不能注意之情形，竟橫向停放於由東往西向
    之車道，堆高牙且舉起緊鄰道路中心線，並未設警示標誌，致丙○○閃避不及，
    所騎機車之右車手把撞及堆高牙，丙○○身體再因慣性作用翻轉後，再撞擊堆高
    牙，而受有左大臂及左頸側之傷害，導致左側頸動脈阻塞、左腦梗塞，語言功能
    方面，聽、說、讀、寫功能喪失，言語上無法和他人溝通之重傷害。甲○○於本
    件肇事後犯罪未發覺，即委請公司同事向彰化縣警察局北斗派出所員警自首而接
    受裁判，甲○○則將丙○○送醫急救。
二、案經被害人丙○○之配偶丁○○訴由彰化縣警察局北斗分局報請台灣彰化地方法
    院檢察署檢察官偵查起訴。
    理      由
一、訊之被告固不否認於右揭時地無照駕駛堆高機與丙○○碰撞致丙○○受傷不諱，
    且不否認有疏失，惟辯稱：丙○○受傷之程度尚未達於重傷云云。
二、經查，右揭事實業據告訴人丁○○指訴綦詳，核與被告所供相符，並有道路交通
    事故調查報告表一件、診斷證明書一件及照片十張附卷可資佐證。又本件被告駕
    駛堆高機利用道路為工作場所，搬運鐵片，既無設置警告標誌，又未派人指引，
    即在道路上橫向駛動形成極度之危險，嚴重危害道路行車安全，且被害人丙○○
    本係由東往西方向行駛，而由現場機車之刮地痕係在由西往東方向之車道，此有
    道路交通事故調查報告表在卷可參，足認當時堆高機之堆高牙若非超越道路中心
    線亦甚為接近道路中心線，否則被害人之機車把手怎可能撞及堆高牙，又被告所
    駕駛之堆高機身長二‧五公尺，堆高牙長一‧六公尺，總長四‧一公尺，而該新
    工二路由東往西方向之路寬僅四‧四公尺，且該方向又有該公司擺放之拖曳車長
    四‧七公尺、寬二‧四三公尺、高三‧六公尺，拖曳車兩側及車頂並蓋有帆布，
    此業經原審至現場勘驗屬實，並製有刑事勘驗筆錄在卷可稽，是以該堆高機縱使
    當時曾橫向退至路邊之盡頭，該由東往西方向之道路亦僅剩０‧三公尺，更何況
    該拖曳車之擺置亦嚴重影響被害人之視線，以致於被害人看不到堆高機之機身，
    而堆高牙本身又係黑色，於夜間更係不易查覺，再被告未將堆高牙靠地面影響行
    車安全，足認被告夜晚駕駛堆高機利用道路為工作場所，且運作不當（堆高牙未
    靠地面影響機車行車安全）為肇事原因，被害人丙○○駕駛機車沿道路正常直行
    ，無肇事因素，本件經送鑑定之結果亦同此認定，此有台灣省彰化縣區車輛行車
    事故鑑定委員會八十九年八月三十一日彰鑑字第八九三五三號鑑定意見書及台灣
    省車輛行車事故覆議鑑定委員會八十九年十月二十一日府覆議字第八九一六九五
    號鑑定意見書在卷可稽，是以被告於本件車禍之發生顯有過失責任。
三、按任何人不得利用道路為工作場所；又臨時停車應依車輛順行方向緊靠道路右側
    ，道路交通安全規則第一百四十條第一項第三款、第一百十一條第四款分別定有
    明文。被告駕駛堆高機車自應注意上開道路交通安全規定，且依當時路況，並無
    不能注意之情形，竟疏未注意上開規定以致肇事，被告之行為自有過失。且被告
    之過失行為與被害人丙○○所受之左側頸動脈阻塞、左腦梗塞，語言功能方面，
    聽、說、讀、寫功能喪失，言語上無法和他人溝通，有財團法人長庚紀念醫院函
    二件在卷可稽（見原審卷第八七頁、本院卷第五０頁），是顯已達於重傷之程度
    。而被告之右揭過失行為與丙○○所受重傷害間，有相當因果關係，亦堪以認定
    。綜上所述，被告所辯不足採信，本件事證明確，被告犯行堪予認定。
三、(一)被告因過失肇事致人受重傷，核其所為係犯刑法第二百八十四條第一項後段之
    因過失傷害人致重傷罪。公訴人認被告係犯刑法第二百八十四條第二項後段之業
    務過失傷害致重傷罪，尚有未洽，起訴法條應予變更。(二)被告於肇事後犯罪未發
    覺前，即委請公司同事向彰化縣警察局北斗派出所員警自首而接受裁判，接受裁
    判，此業據彰化縣警察局北斗派出所員警鄭丞宏於原審訊問時到庭證述稽詳，爰
    依刑法第六十二條前段規定減輕其刑。(三)公訴意旨雖認被告無照駕車，因而致人
    受傷，應依道路交通管理處罰條例第八十六條第一項之規定，加重其刑，惟堆高
    機為非屬汽車範圍必須行駛於道路之動力機械，駕駛人行駛於道路時，必須領有
    小型車以上之駕駛執照，道路交通安全規則第八十三條第二項定有明文；而被告
    於八十八年四月二日即領有普通小型車之駕駛執照，此有駕駛執照影本一份在卷
    可稽（見原審卷第九二頁背面），是被告並非無照駕駛，公訴意旨認被告為無照
    駕駛應依道路交通管理處罰條例第八十六條第一項之規定加重其刑，尚有未洽，
    附此敘明。(四)原審予以論罪科刑，固非無見。惟查，駕駛堆高機並非被告之業務
    ，此經崇新公司工廠之課長乙○○於本院訊問時到庭證實（見本院卷第二八－二
    九頁），原審論以業務過失傷害致重傷罪，自有未合。(五)本件被告上訴意旨否認
    犯罪，雖無理由，惟原判決既有前述可議之處，仍屬無可維持，應由本院予以撤
    銷改判。(六)爰審酌被告過失程度、被害人所受傷害，被告肇事後迄未與告訴人達
    成和解等一切情狀，量處如主文第二項所示之刑，並諭知易科罰金之折算標準。
據上論結，應依刑事訴訟法第三百六十九條第一項前段、第三百六十四條、第二百九
十九條第一項前段、第三百條，刑法第二百八十四條第一項後段、第六十二條、第四
十一條第一項，罰金罰鍰提高標準條例第一條前段、第二條，判決如主文。
本案經檢察官王雪惠到庭執行職務。
中      華      民      國      九十    年      十      月      九      日
                                  台灣高等法院台中分院刑事第八庭
                                        審判長法  官  羅  得  村
                                              法  官  陳  賢  慧
                                              法  官  林  輝  煌
右正本證明與原本無異。
不得上訴。
                                              書記官  吳  宗  玲
中      華      民      國      九十    年  十      月     十一     日
附錄本案論罪科刑法條全文：
刑法第二百八十四條
  因過失傷害人者，處六月以下有期徒刑、拘役或五百元以下罰金。致重傷者，處一
  年以下有期徒刑、拘役或五百元下罰金。
  從事業務之人，因業務之過失傷害人者，處一年以下有期徒刑、拘役或一千元以下
  罰金。致重傷者，處三年以下有期徒刑、拘役或二千元以下罰金。
                                                                        Ｉ


司法院資訊處製作；財團法人民間司法改革基金會備份。
